【裁判字號】    97,上訴,1003
【裁判日期】    970603
【裁判案由】    違反槍砲彈藥刀械管制條例
【裁判全文】
臺灣高等法院臺中分院刑事判決        97年度上訴字第1003號
上  訴  人
即  被  告  乙○○
選任辯護人  吳憲明律師
上列上訴人因違反槍砲彈藥刀械管制條例案件，不服臺灣臺中地
方法院96年度訴字第3796號中華民國97年3月7日第一審判決（起
訴案號：臺灣臺中地方法院檢察署 96年度偵字第21076號），提
起上訴，本院判決如下：
    主  文
上訴駁回。
    事  實
一、乙○○明知可發射金屬具有殺傷力之槍枝、制式手槍及可擊
    發而具有殺傷力之子彈，均係槍砲彈藥刀械管制條例所管制
    之槍枝、彈藥，非經主管機關許可，不得持有，竟分別起意
    ，皆未經許可，於下列時、地，陸續非法持有各該槍彈：
  (一)先於民國88年或89年間某日，在國道一號中山高速公路臺中
    縣豐原市○○道附近某模型玩具店，以新臺幣（下同）約 7
    至 8千元之價格，購得可搭配小型高壓氣體鋼瓶使用、具有
    殺傷力之玩具空氣長槍 1枝（槍枝管制編號：0000000000號
    ），及供上開玩具空氣長槍充氣使用之短鋼瓶10瓶，而非法
    持有。
  (二)復於92年或93年間某日，亦在上開模型玩具店，以約 1萬餘
    元之代價，購得可搭配大型高壓氣體鋼瓶使用、具有殺傷力
    之玩具空氣長槍 1枝（槍枝管制編號：0000000000號），及
    供上開玩具空氣長槍充氣使用之長鋼瓶2瓶、小鋼珠1罐，另
    非法持有。
  (三)又於96年 3月中旬某日，在臺中市之中正公園附近，從其友
    人柯俊安（男、民國○○年○月○日生，身分證統一編號：Ｚ000
    000000號，已於96年 7月31日死亡）處，取得具有殺傷力之
    美國BERETTA廠92FS型、槍號為BER345568Z、口徑9mm制式半
    自動手槍1支（槍枝管制編號：0000000000號，含彈匣1個）
    及具有殺傷力之口徑9mm制式子彈4顆、由金屬彈殼組合直徑
    8.9±0.5mm金屬彈頭而成之非制式子彈 6顆等物，再度非法
    持有。嗣為警持搜索票於96年9月3日下午17時30分許，在臺
    中縣豐原市○○路109巷106弄 1號搜索查獲，扣得其於上述
    時、地先後3 次所非法持有之槍枝、子彈、長、短鋼瓶及小
    鋼珠等物後，進而查悉上情。
二、案經臺中縣警察局豐原分局報請臺灣臺中地方法院檢察署檢
    察官偵查起訴。
    理  由
一、訊據被告乙○○，坦承有於上開犯罪事實欄所載各該時、地
    ，未經許可，或以價購，或向友人取得，而陸續持有經扣案
    之槍枝、子彈、長、短鋼瓶及小鋼珠等之事實。其選任辯護
    人於原審及本院則為其辯稱：被告坦承檢察官所起訴之犯罪
    事實，惟當初從已之案外人柯俊安處取得制式手槍一支之
    原因，乃擔心柯俊安以之尋短，雖後來柯俊安仍燒炭自殺，
    被告無法阻止不幸之發生，然其出於善意而犯案，衡其情狀
    ，應可適用刑法第59條之規定，酌量減輕其刑；又被告雖先
    後3次取得扣案之槍彈，然直至為警查獲時止，僅有一單一
    之持有行為，構成想像競合犯，應依刑法第55條之規定，從
    一重處斷等語。經查：
  (一)警方持臺灣臺中地方法院核發之搜索票於96年9月 3日下午5
    時30分許，在台中縣豐原市○○路109巷106弄1 號執行搜索
    ，起出被告所持有前揭槍枝、子彈、長、短鋼瓶及小鋼珠等
    物之事實，有臺灣臺中地方法院之搜索票影本、臺中縣警察
    局豐原分局搜索扣押筆錄、扣押物品目錄表等各一份、現場
    照片21張附卷，及如上述之扣案物在案可證。又扣案之槍彈
    等物經送請內政部警政署刑事警察局以檢視法、性能檢驗法
    、試射法、動能測試法、比對顯微鏡比對法等方法鑑定後，
    其鑑定結果認：「一、送鑑手槍壹枝（槍枝管制編號000000
    0000），認係口徑9mm制式半自動手槍，為美國BERETTA廠92
    FS型，槍號為BER345568Z，槍管內具陸條右旋來復線，擊發
    功能正常，可供擊發同口徑制式子彈使用，認具殺傷力。詳
    如照片一至四。二、送鑑空氣槍壹枝（槍枝管制編號000000
    0000），認係氣體動力式槍枝，以外接高壓鋼瓶內氣體為發
    射動力，經以金屬彈丸測試3次，其中彈丸（直徑8.0mm、重
    量2.1g）最大發射速度為162公尺/秒，計算其動能為27焦耳
    ，換算其單位面積動能為54 焦耳/平方公分。詳如照片五至
    七。三、送鑑空氣槍壹枝（槍枝管制編號0000000000），認
    係氣體動力式槍枝，以小型高壓氣體鋼瓶內氣體為發射動力
    ，經以金屬彈丸測試三次，其中彈丸（直徑6.0mm、重量 0.
    88g）最大發射速度為147公尺/秒，計算其動能為9.5焦耳，
    換算其單位面積動能為33 焦耳/平方公分。詳如照片八至十
    。四、送鑑子彈壹拾顆，鑑定情形如下：(一)貳顆，認均係口
    徑9mm 制式子彈，採樣壹顆試射，可擊發，認具殺傷力。詳
    如照片十一至十二。(二)貳顆，認均係口徑9mm 制式子彈，彈
    底具撞擊痕跡，採樣壹顆試射，可擊發，認具殺傷力。詳如
    照片十三至十四。(三)陸顆，認均非制式子彈，由金屬彈殼組
    合直徑8.9±0.5mm金屬彈頭而成，採樣貳顆試射，可擊發，
    認具殺傷力。詳如照片十五至十六。五、送鑑瓦斯鋼瓶壹拾
    貳瓶，認分係外接式高壓氣體鋼瓶與小型高壓氣體鋼瓶。詳
    如照片十七。六、送鑑鋼珠壹瓶，認均係金屬彈丸。詳如照
    片十八。」此有該局96年10月23日刑鑑字第0960142973號槍
    彈鑑定書一份附卷可參（見偵查卷第53－58頁）。且上開鑑
    定書中並同時附有美國軍醫總署、內政部警政署刑事警察局
    、日本科學警察等單位對於殺傷力之定義、射擊測試結果及
    研究結果之相關數據。其中依內政部警政署刑事警察局對於
    活豬作射擊測試之結果，彈丸單位面積動能達24 焦耳/平方
    公分，便足以穿入豬隻皮肉層，而依日本科學警察之研究結
    果，彈丸單位面積動能達20 焦耳/平方公分，則足以穿入人
    體皮肉層。故扣案之槍枝、子彈均具有殺傷力，且長、短鋼
    瓶及小鋼珠即係分供該二枝玩具空氣長槍充氣及使用之物，
    已無疑義。
  (二)又被告係於上開犯罪事實欄一之(一)至(三)所載之不同時、地，
    各以價購及從已之案外人柯俊安處取得等不一之方法，而
    先後陸續持有前開扣案物等事實，已為被告於原審審理時供
    承在卷，核與其前於警詢及檢察官初次訊問時所供述之情節
    相符（見警卷第7－14頁、偵查卷第18 頁），且有經被告指
    認案外人柯俊安之刑事檔案相片、柯俊安之個人基本資料查
    詢結果各 1紙（見警卷第33、34頁）等在卷可為佐證，足見
    上揭自白應與事實相符，亦可採為證據。至被告於96年 9月
    19日、同年10月26日受檢察官訊問及同年10月30日經原審訊
    問時，固曾改口供稱扣案之槍、彈等物俱為上述之案外人柯
    俊安於96年 3月間某日同時一次所交付云云（見偵查卷第27
    、47頁及原審卷第10頁）；惟此等供述並非事實乙節，業經
    被告先後於原審及本院行準備程序與審理程序時，多次對經
    檢察官起訴之犯罪事實表示無意見並認罪（見原審卷第28頁
    、32、44、74頁；本院卷第29、43頁），而加以更正，且特
    別強調過去所言同時、地一次持有等語，乃為免受 3罪併罰
    之考量，並不實在（見原審卷第32頁）。故被告實係基於不
    同之意思決定，而先後分別3次，各相隔約4年左右，以不同
    之方式陸續取得而持有扣案之槍、彈等情節，亦可確定。
  (三)綜合前述，本件事證明確，被告於不同時間，而三次分別起
    意，各未經許可，持有前述扣案槍、彈等犯行，已足可認定
    。
二、按未經許可持有手槍、子彈，其持有之繼續，為行為之繼續
    ，亦即一經持有，罪已成立，但其完結須繼續至持有行為終
    了時為止。依原判決認定之事實，上訴人最初持有槍、彈之
    時間為八十四年間，雖係在槍砲彈藥刀械管制條例於八十六
    年十一月二十四日修正公布施行前，然其持有行為繼續至九
    十四年十一月四日始被查獲，其持有行為之終了既在該條例
    修正公布施行後，自無行為後法律變更可言。原判決未為新
    舊法律之比較適用，自無不當（最高法院95年度台上字第34
    61號判決意旨參照）。次按，非法製造、持有槍砲彈藥刀械
    等違禁物，所侵害者為社會法益，如果同時製造、持有之違
    禁物客體種類相同（同為手槍，或同為子彈，或同為爆裂物
    ），縱令製造完成或持有之客體有數個（如數支手槍、數顆
    子彈、數顆爆裂物），應仍為單純一罪，不發生想像競合犯
    之問題，除非同時製造或持有二種以上不相同種類之違禁物
    客體（如同時製造或持有手槍及子彈，或手槍及爆裂物），
    始有一行為觸犯數罪名之想像競合犯適用（最高法院90年度
    台上字第7213號判決意旨參照）。再按，一行為觸犯數罪名
    之想像上競合犯，係指行為人以一個意思決定發為一個行為
    ，而侵害數個相同或不同之法益，具備數個犯罪構成要件，
    成立數個罪名之謂，乃處斷上之一罪，則有最高法院71年台
    上字第2837號判例意旨可資參照。是關於本件之論罪科刑：
  (一)核被告乙○○所為，係犯槍砲彈藥刀械管制條例第7條第4項
    之未經許可持有手槍罪、第8條第4項之未經許可持有可發射
    金屬具有殺傷力之槍枝罪及第12條第4 項之未經許可持有子
    彈罪。
  (二)被告於96年3月中旬某日，在臺中市之中正公園附近，1次同
    時向柯俊安取得前述制式手槍 1枝、具有殺傷力之子彈共10
    顆等 2種不相同種類之違禁物客體，而侵害數法益，構成異
    種想像競合犯，依刑法第55條之規定，應從一重依未經許可
    持有手槍罪處斷。
  (三)又被告先後3次，各相隔約4年之久，而陸續持有前述玩具空
    氣長槍2枝及制式手槍1枝等犯行，因非同時持有，即無從論
    以單純一罪；況亦非基於一個意思之決定所為，更無從構成
    被告選任辯護人於原審所指之想像競合犯；既其間犯意各別
    ，行為互殊，自應分論併罰。
  (四)關於被告向柯俊安所取得而持有之槍、彈部分，被告雖稱因
    擔心柯俊安以之尋短才犯案；並舉證人即柯俊安之兄甲○○
    在本院審理時結證稱：「（問：你是否認識在庭的被告乙○
    ○？）認識」、「（問：如何認識？交情如何？認識多久？
    ）他是我弟弟柯俊安小時候的玩伴，認識十幾年了」、「（
    問：你弟弟柯俊安是否已經過世？）是，燒炭自殺」、「（
    問：你是否知道他為何燒炭自殺？）可能是離婚，經濟因素
    ，還有前幾年被欺負，他一直耿耿於懷，種種原因都有可能
    」、「（問：你弟弟曾經被欺負，有無告訴你他要去報復等
    話？）有，他蠻在意的，他曾經提起過他準備好東西了，並
    且比有槍的手勢，說要去找對方報復」、「（問：你有看到
    他比手勢，有無看到槍枝？）沒有看過」、「（問：有無將
    這件事情告訴任何人？）有，我有告訴乙○○，因為我弟弟
    是在九十五年底被欺負，九十六年我在我弟弟的檳榔攤看到
    乙○○，乙○○一直很照顧我弟弟，我弟弟一直有酗酒的習
    慣，我請乙○○替我留意一下」、「（問：是否知道你弟弟
    有將槍枝交給乙○○保管？）我弟弟自殺以後，在殯儀館乙
    ○○有跟我說之前我弟弟持有的槍枝有交給他保管」、「（
    問：他有無說在什麼情況下，槍枝是由他保管？）他說有一
    次我弟弟因為感情的問題，心情不好，乙○○發現我弟弟的
    包包有東西，他擔心我弟弟酒後發生事情，他就把那槍枝收
    起來保管」、「（問：乙○○為何沒有把槍交給你？）乙○
    ○有跟我提，我說等我弟弟喪事辦理後，再由我處理」、「
    （問：為何後來警察在乙○○的住處查獲該槍枝？）因為我
    弟弟還有房貸、繼承等瑣碎的事情，我還在處理中，乙○○
    就發生事情了」等語等情。惟證人甲○○上揭所述關於被告
    自柯俊安處取得扣案槍、彈之經過，俱屬經被告之轉述，而
    非證人甲○○之親身見聞。此參諸其同期日所證述之：「（
    問：你弟弟為何會取得後來交給乙○○的那支手槍？）我不
    知道，我們沒有住在一起，我的戶籍寄在他戶籍那邊」、「
    （問：你弟弟在生前是否曾經有違反槍砲彈藥刀械管制條例
    的案件？）據我所知是沒有」、「（問：你弟弟在自殺以前
    ，是否曾經跟你提過他有把槍交給乙○○保管？）沒有，他
    一直跟我感情不是很好，有些事情他會找乙○○幫他處理」
    、「（問：有無親眼看過你弟弟持有槍枝及子彈？）沒有」
    等語等情，更難認證人甲○○在本院所證述之內容得為有利
    被告之認定。而關於本案柯俊安係於96年 7月31日死亡，至
    被告於同年9月3日為警查獲時，又已相距月餘，以其在柯俊
    安自殺亡故後，本有充裕之時間向警方供明上情以為己澄清
    ，然其卻捨此而不為，自難認其此等犯罪情節，在客觀上，
    有何足以引起一般人之同情，而認即予宣告法定最低度之刑
    猶嫌過重之情狀，顯不符刑法第59條所定酌量減刑之要件，
    本院爰認不予依辯護人所請減輕其刑。
三、原審以本案事證明確，適用槍砲彈藥刀械管制條例第7條第4
    項、第8條第4 項、第12條第4項，刑法第11條前段、第55條
    、第42條第3項前段、第51條第5款、第7款、第38條第1項第
    1款、第2款，並審酌被告自稱從事園藝造景業，有正當之工
    作，已婚，育有1 子，雙親俱在，與妻及上述親人同住（見
    原審卷第45－46頁），又參卷附之臺灣高等法院被告前案紀
    錄表1 份，其素行尚可，並無任何與毒品或暴力犯罪、財產
    犯罪有關之前案紀錄，顯然被告犯案之情節與其他常見違反
    槍砲彈藥刀械管制條例者需擁槍自重或欲以之遂行其他犯罪
    之情形，迥不相同，可責性較輕；復觀被告上述家庭、職業
    之狀況，可知其為家中支柱、經濟來源之重心，乃其猶知於
    原審審理時詳述犯行，坦然面對司法裁判，足見確係真心之
    悔悟，犯後態度可許；再考量其犯罪之動機、目的、手段、
    方法及所生危害等一切有利、不利之情狀後，認為宜予從輕
    量刑，俾其早日重回社會、家庭，善盡責任，乃就其所犯 3
    罪，分別量處如原審判決主文所示之刑，並定其應執行之刑
    ，及就所宣告之罰金刑部分，諭知如易服勞役之折算標準。
    至扣案如附表所示之玩具空氣長槍2 枝（槍枝管制編號各為
    0000000000、0000000000）、制式手槍1 枝（槍枝管制編號
    0000000000號，含彈匣1個）及附表編號3所示具有殺傷力之
    口徑9mm制式子彈2顆、由金屬彈殼組合直徑8.9±0.5mm金屬
    彈頭而成之非制式子彈4 顆等物，均為違禁物，依刑法第38
    條第1項第1款之規定宣告沒收。另短鋼瓶10瓶，係與附表編
    號一所示之玩具空氣長槍1 枝（槍枝管制編號0000000000號
    ）同時購得，長鋼瓶2瓶及小鋼珠1罐則係與附表編號二所示
    之玩具空氣長槍1枝（槍枝管制編號00000 00000號）同時購
    得等情節，業據被告供承在卷（見偵查卷第18頁），因均為
    被告所有，且分供其持有之各該槍枝充氣及使用，乃依刑法
    第38條第1項第2款併予宣告沒收。此外，敘明扣案之子彈10
    顆，除上開合計已沒收之6顆外，其餘之制式子彈2顆及非制
    式子彈2顆，因已供鑑定時採樣試射之用，而非違禁物，故
    不諭知沒收。其認事用法均無不當，量刑亦屬妥適，被告上
    訴意旨以原審量刑顯然過重；被告持有自柯俊安處所取得之
    扣案槍、彈，係為防柯俊安尋短，動機良善，應依刑法第59
    條之規定酌減其刑等語，指摘原判決不當。除關於再依刑法
    第59條之規定酌減其刑部分，已詳如前所論述，其此部分之
    答辯並無理由外；另刑之量定，係實體法上賦予法院得自由
    裁量之事項，倘其未逾越法律所規定之範圍，又未明顯違背
    正義，即不得任意指摘為違法。本件原審量刑時，已依刑法
    第57條之規定審酌被告之上開一切情狀，而量處罪刑，經核
    原審並未逾越法律所規定之範圍，又無明顯違背正義，被告
    就此部分執前詞指摘原判決不當，亦無理由，其上訴應予駁
    回。
據上論結，應依刑事訴訟法第368條判決如主文。
本案經檢察官丙○○到庭執行職務。
中    華    民    國    97    年     6    月     3    日
            刑事第一庭  審判長法  官  陳  紀  綱
                              法  官  姚  勳  昌
                              法  官  張  智  雄
上列正本證明與原本無異。
如不服本判決應於收受送達後10日內向本院提出上訴狀，其未敘
述上訴之理由者並得於提起上訴後10日內向本院補提理由書（均
須按他造當事人之人數附繕本）。
                              書記官  謝  雅  惠
中    華    民    國    97    年    6     月    3      日
附錄論罪科刑法條
槍砲彈藥刀械管制條例第7條：
未經許可，製造、販賣或運輸火砲、肩射武器、機關槍、衝鋒槍
、卡柄槍、自動步槍、普通步槍、馬槍、手槍或各類砲彈、炸彈
、爆裂物者，處死刑、無期徒刑或7年以上有期徒刑；處徒刑者
，併科新台幣3千萬元以下罰金。
未經許可，轉讓、出租或出借前項所列槍砲、彈藥者，處無期徒
刑或5年以上有期徒刑，併科新台幣1千萬元以下罰金。
意圖供自己或他人犯罪之用，而犯前二項之罪者，處死刑或無期
徒刑；處徒刑者，併科新台幣5千萬元以下罰金。
未經許可，持有、寄藏或意圖販賣而陳列第1項所列槍砲、彈藥
者，處5年以上有期徒刑，併科新台幣1千萬元以下罰金。
第1項至第3項之未遂犯罰之。
槍砲彈藥刀械管制條例第8條：
未經許可，製造、販賣或運輸鋼筆槍、瓦斯槍、麻醉槍、獵槍、
空氣槍或第4條第1項第1款所定其他可發射金屬或子彈具有殺傷
力之各式槍砲者，處無期徒刑或5年以上有期徒刑，併科新臺幣
1千萬元以下罰金。
未經許可，轉讓、出租或出借前項所列槍枝者，處5年以上有期
徒刑，併科新臺幣1千萬元以下罰金。
意圖供自己或他人犯罪之用，而犯前二項之罪者，處無期徒刑或
7年以上有期徒刑，併科新臺幣1千萬元以下罰金。
未經許可，持有、寄藏或意圖販賣而陳列第1項所列槍枝者，處3
年以上10年以下有期徒刑，併科新臺幣 700 萬元以下罰金。
第1項至第3項之未遂犯罰之。
槍砲彈藥刀械管制條例第12條：
未經許可，製造、販賣或運輸子彈者，處1年以上7年以下有期徒
刑，併科新台幣500萬元以下罰金。
未經許可，轉讓、出租或出借子彈者，處6月以上5年以下有期徒
刑，併科新台幣300萬元以下罰金。
意圖供自己或他人犯罪之用，而犯前二項之罪者，處3年以上10
年以下有期徒刑，併科新台幣700萬元以下罰金。
未經許可，持有、寄藏或意圖販賣而陳列子彈者，處5年以下有
期徒刑，併科新台幣300萬元以下罰金。
第1項至第3項之未遂犯罰之。
附表：
┌──┬───────────────────────┐
│編號│        應沒收物名稱及數量                    │
├──┼───────────────────────┤
│    │扣案之玩具空氣長槍1枝（槍枝管制編號：000000000│
│一  │7號）、供上開玩具空氣長槍充氣使用之短鋼瓶10瓶 │
│    │。                                            │
├──┼───────────────────────┤
│    │扣案之玩具空氣長槍1枝（槍枝管制編號：000000000│
│二  │6號）、供上開玩具空氣長槍充氣使用之長鋼瓶2瓶及│
│    │小鋼珠1罐。                                   │
├──┼───────────────────────┤
│    │扣案美國BERETTA廠92FS型、槍號為BER345568Z、口 │
│    │徑9mm之制式半自動手槍1支（槍枝管制編號：110206│
│三  │3545號，含彈匣1個）、口徑9mm制式子彈2顆、由金 │
│    │屬彈殼組合直徑8.9±0.5mm金屬彈頭而成之非制式子│
│    │彈4顆。                                       │
└──┴───────────────────────┘


司法院資訊處製作；財團法人民間司法改革基金會備份。
